臺灣雲林地方法院刑事判決
  111年度易字第107號
公  訴  人  臺灣雲林地方檢察署檢察官
被      告  李浩嘉


指定辯護人  本院公設辯護人許俊雄
上列被告因違反家庭暴力防治法案件，經檢察官提起公訴（111
年度偵字第676號），被告於準備程序就被訴事實為有罪之陳述
，經告知簡式審判程序意旨，並聽取公訴人及被告之意見後，本
院裁定行簡式審判程序，判決如下：
    主  文
戊○○犯違反保護令罪，處拘役貳拾貳日，如易科罰金，以新臺幣
壹仟元折算壹日。
    事  實
一、戊○○與丙○○為叔姪關係，兩人具有家庭暴力防治法第3條第4
    款所定之家庭成員關係，戊○○前經本院於民國110年12月1日
    以110年度家護字第646號民事通常保護令（下稱本案保護令
    ），裁定命其不得對丙○○及家庭成員甲○○、丁○○實施家庭暴
    力行為，亦不得直接或間接對丙○○及家庭成員甲○○、丁○○為
    騷擾行為，保護令有效期間為1年，且戊○○於110年12月4日1
    1時45分許經警員依法執行本案保護令時，已知悉本案保護
    令之內容，仍基於違反保護令之犯意，於110年12月21日17
    時許，在丙○○位於雲林縣○○鄉○○路00號住處（三合院格局）
    廳房前，明知丙○○、甲○○、丁○○在其等住處客廳，竟出言對
    丙○○、甲○○、丁○○辱罵「你娘勒操機掰，林北呼你甘苦死，
    幹你祖媽」（臺語）等穢語，對丙○○、甲○○、丁○○為人格侮
    辱之精神上不法侵害行為，而違反本案保護令。嗣經丙○○報
    警處理，並提供監視器錄影畫面，而循線查悉上情。
二、案經丙○○訴由雲林縣警察局北港分局報告臺灣雲林地方檢察
    署檢察官偵查起訴。
    理  由
壹、程序部分：
    被告戊○○所犯之罪，為死刑、無期徒刑、最輕本刑為3年以
    上有期徒刑以外之罪，且非屬高等法院管轄第一審之案件，
    被告於準備程序進行中，先就被訴事實為有罪之陳述，經法
    官告知簡式審判程序之旨，並聽取檢察官及被告之意見後，
    依刑事訴訟法第273條之1第1項之規定，裁定進行簡式審判
    程序，是本案之證據調查程序及有關傳聞法則證據能力之限
    制，依同法第273條之2之規定，不受同法第159條第1項、第
    161條之2、第161條之3、第163條之1及第164條至第170條之
    規定所拘束。
貳、實體部分：
一、認定犯罪事實所憑之證據及理由：
  ㈠上開犯罪事實，業據被告於本院準備程序及審理時坦承不諱
    ，並於警詢、偵訊時供述本案經過在案（警卷第5至7頁；偵
    卷第35至37頁；本院卷第92、102頁），核與證人即告訴人
    丙○○於警詢、偵訊時證述之被害情節吻合（警卷第9至14頁
    ；偵卷第23至25頁），並有本案保護令（警卷第15頁）、雲
    林縣警察局北港分局110年12月4日保護令執行紀錄表、刑事
    案件報告書（警卷第13至15頁、第17頁）、雲林縣警察局北
    港分局111年3月28日雲警港偵字第1111000351號函暨現場平
    面圖（本院卷第61至63頁）、現場監視器畫面翻拍截圖，警
    方製作之監視器譯文表、雲林地檢署檢察官勘驗筆錄暨監視
    器錄音影電磁紀錄（警卷第19至25頁；偵卷第36頁：本院卷
    第121至137頁，光碟置於偵卷末頁光碟存放袋內）在卷可稽
    ，足以擔保被告之自白與事實相符，可以採信。
  ㈡綜上所述，本案事證明確，被告上開違反保護令之犯行堪予
    認定，應依法論科。
二、論罪科刑之理由：
  ㈠按家庭暴力防治法所稱家庭暴力者，謂家庭成員間實施身體
    或精神上不法侵害之行為，家庭暴力防治法第2條第1款定有
    明文。查被告係告訴人之叔叔，業據被告供述在案（警卷第
    7頁），並據告訴人指述歷歷（警卷第9頁），兩人間自具有
    家庭暴力防治法第3條第4款所定之家庭成員關係。次按家庭
    暴力防治法所稱之「家庭暴力」，係指家庭成員間實施身體
    或精神上不法侵害之行為，家庭暴力防治法第2條第1款亦定
    有明文；又所謂「精神上不法侵害」，包括以謾罵、吼叫、
    侮辱、諷刺、恫嚇、威脅之言詞語調脅迫、恐嚇被害人之言
    語虐待；竊聽、跟蹤、監視、冷漠、鄙視或其他足以引起人
    精神痛苦之精神虐待及性虐待等行為，詳言之，若某行為已
    足以引發相對人心裡痛苦畏懼之情緒，應即該當「精神上不
    法侵害」之行為，且因家庭暴力行為多有長期性、習慣性、
    隱密性、持續性之特徵，家庭成員間關係密切親近，對於彼
    此生活、個性、喜惡之了解為人際網絡中最深刻者，於判斷
    某一行為是否構成「精神上不法侵害」時，除參酌社會上一
    般客觀標準外，更應將被害人主觀上是否因加害人行為產生
    痛苦恐懼或不安之感受納入考量。關於被告對告訴人所為之
    上揭行為，依據告訴人表示：我們與被告同住在一個三合院
    ，門牌號碼相同，被告是故意罵給我們聽的，應該是之前被
    告要打我們，我有去報案提告，被告因此不滿，被告所為讓
    我心生畏懼，我跟家人看到被告，就馬上待在家中，把家門
    鎖緊，不敢出門等語（警卷第10、14頁；偵卷第24頁），衡
    以告訴人與被告有親屬關係，又住在同一個三合院不同廳房
    ，生活範圍緊鄰，有前揭現場平面圖附卷可憑，被告刻意走
    近告訴人及家人所在廳房，並口出前揭穢語謾罵、侮辱告訴
    人，確實足以引起告訴人心裡痛苦畏懼之情緒，屬於精神虐
    待行為，依據上開說明，自屬家庭暴力防治法所稱精神上不
    法侵害之行為。核被告所為，係犯家庭暴力防治法第61條第
    1款之違反保護令罪。
  ㈡告訴人雖曾於警詢表示：案發時喝醉了，忘記有沒有說「你
    娘勒操機掰，林北呼你甘苦死，幹你祖媽」的話等語，但被
    告亦曾抗辯：我有罵「你娘勒操機掰，林北呼你甘苦死，幹
    你祖媽，但我不是在罵陳秀容，我沒有針對陳秀容家罵等語
    （警卷第6、7頁），可見被告案發前縱使有飲酒，但尚能瞭
    解案發時的狀況，才能為前揭抗辯內容，是認被告案發時應
    尚未達泥醉致辨識行為違法或依其辨識而行為之能力，達喪
    失或顯著減低之程度，附此敘明。
  ㈣爰審酌被告前有公共危險之前科紀錄，有臺灣高等法院被告
    前案紀錄表附卷可憑，其明知法院業已核發通常保護令，竟
    仍漠視上開保護令所諭令之禁止行為，而對告訴人為本案精
    神上不法侵害之違反保護令行為，使告訴人生活安寧受到影
    響，應予非難；另衡酌被告終能坦承犯行之犯後態度，表示
    ：沒有去告訴人家了，不可能再做那些有的沒有的等語（本
    院卷第107頁），尚具悔意，告訴人則到庭表示：被告上週
    還跟鄰居說要放火燒我們家，我在我們家客廳聽到的，他的
    房間也有放汽油：我代表我們全家，希望不要因為被告多病
    而輕判，要達到讓他畏懼的程度，例如坐牢，不要給他易科
    罰金的機會等語（本院卷第97、98、109頁），暨被告自陳
    （含透過辯護人表示）因與告訴人同住一處的三合院，生活
    習慣不同有摩擦，加上被告年老多病情緒較為低落，當天酒
    後無法控制情緒，衝動而為本案犯行，目前年約70多歲，年
    老多病，有憂鬱症、心臟、腸胃、膀胱結石等疾病（參偵卷
    第39頁診斷書；本院卷第113至119頁預約回診單），因病無
    法工作，為低收入戶（參本案卷第49頁低收入戶查詢資料）
    ，仰賴補助維生，僅為國小學歷之教育程度，未婚，獨居之
    家庭經濟狀況以及被告犯罪之目的、手段、所生危害，檢察
    官、被告及辯護人對量刑之意見等一切情狀，量處如主文所
    示之刑，並諭知易科罰金之折算標準。
三、依刑事訴訟法第299條第1項前段、第273條之1第1項，判決
    如主文（依刑事判決精簡原則僅記載程序法）。
本案經檢察官乙○○提起公訴，檢察官顏鸝靚到庭執行職務。
中　　華　　民　　國　　111 　年　　7 　　月　　22　　日
                  刑事第五庭    法  官  陳雅琪
以上正本證明與原本無異。
如不服本判決應於收受判決後20日內向本院提出上訴書狀，並應
敘述具體理由；其未敘述上訴理由者，應於上訴期間屆滿後20日
內向本院補提理由書（均須按他造當事人之人數附繕本）。「切
勿逕送上級法院」。
                                書記官  陳怡心
中　　華　　民　　國　　111 　年　　7 　　月　　22　　日
附錄本案論罪科刑法條全文
家庭暴力防治法第61條
違反法院依第14條第1項、第16條第3項所為之下列裁定者，為本
法所稱違反保護令罪，處3年以下有期徒刑、拘役或科或併科新
臺幣10萬元以下罰金：
一、禁止實施家庭暴力。
二、禁止騷擾、接觸、跟蹤、通話、通信或其他非必要之聯絡行
    為。
三、遷出住居所。
四、遠離住居所、工作場所、學校或其他特定場所。
五、完成加害人處遇計畫。